【裁判字號】    89,易,2644
【裁判日期】    891012
【裁判案由】    偽造文書
【裁判全文】
臺灣板橋地方法院刑事判決                        八十九年度易字第二六四四號
    公  訴  人  臺灣板橋地方法院檢察署檢察官
    被      告  甲○○
右列被告因偽造文書案件，經檢察官提起公訴（八十九年度偵字第七一七三號）及移
送併案審理（台灣宜蘭地方法院檢察署八十九年度偵字第三五九六號），本院判決如
左：
    主  文
甲○○連續行使偽造特許證，足以生損害於公眾，處有期徒刑肆月，如易科罰金，以
佰元折算壹日。扣案之偽造「ＪＡ─六八二八」號、「ＢＴ─七三六五」號自用小
貨車車牌各貳面均沒收。
    事  實
一、甲○○所駕駛其同居人乙○所有之車牌號碼ＪＡ─六八二六號自用小貨車由於交
    通違規，前於八十八年十一月十八日遭台北區監理所註銷車牌，甲○○因繼續駕
    駛為警查獲，於八十九年三月四日經警吊扣代為保管該車之車牌二面，詎甲○○
    為圖繼續使用該車，並避免遭警攔檢告發取締，竟基於偽造上開自用小貨車車牌
    之犯意，於民國八十九年三月三時日中午十二時許，在台北縣蘆洲市○○○路一
    Ｏ三巷二十一號住處內，以壓克力偽造「ＪＡ─六八二六」號自用小貨車車牌二
    面，足以生損害於公路監理機關對行車許可管理及警察機關對道路交通管理稽查
    之正確性，並隨即將該等偽造之自用小貨車車牌二面持往其住處附近路旁，分別
    懸掛於前開乙○所有自用小貨車之前後保險桿上，並基於行使該等偽造自用小貨
    車車牌之概括犯意，自該時起迄八十九年四月二日止，連續多次駕駛該輛自用小
    貨車外出行駛於不特定地區，而行使該等偽造之自用小貨車車牌，足以生損害於
    公路監理機關對行車許可管理及警察機關對道路交通管理稽查之正確性，迄八十
    九年四月二日上午八時三十分許，甲○○駕駛上開自用小貨車行經國道一號公路
    三十五公里四百公尺南向泰山收費站處時，為警攔檢當場查獲，並扣得其所有之
    上開偽造「ＪＡ─六八二六」號車牌二面。甲○○復基於同前之偽造自用小貨車
    車牌之概括犯意，因其所保管使用，登記於煌煒皮飾實業股份有限公司名義所有
    之車牌號碼ＢＴ─七三六五亦因交通違規為警查扣，乃於八十九年八月下旬某日
    ，在台北縣蘆洲市○○路四二二巷六五號居所，以塑膠地板偽造「ＢＴ─七三六
    五」號自用小貨車車牌二面，足以生損害於公路監理機關對行車許可管理及警察
    機關對道路交通管理稽查之正確性，並隨即將該等偽造之自用小貨車車牌二面持
    往其住處附近路旁，分別懸掛於前開其所保管使用、登記於煌煒皮飾實業股份有
    限公司名義所有之自用小貨車之前後保險桿上，並基於前開行使偽造自用小貨車
    車牌之概括犯意，自該時起迄八十九年十二月八日止，連續多次駕駛該輛自用小
    貨車外出行駛於不特定地區，而行使該等偽造之自用小貨車車牌，足以生損害於
    公路監理機關對行車許可管理及警察機關對道路交通管理稽查之正確性，迄八十
    九年十二月八日晚間七時許，甲○○駕駛上開自用小貨車行經宜蘭縣頭城鎮○○
    路檢點時，為警攔檢當場查獲，並扣得其所有之上開偽造「ＢＴ─七三六五」號
    車牌二面。
二、案經內政部警政署國道公路警察局第一警察隊報告臺灣板橋地方法院檢察署檢察
    官偵查起訴及移送併案審理（台灣宜蘭地方法院檢察署八十九年度偵字第三五九
    六號）。
    理  由
一、右揭事實，業據被告甲○○於警訊、偵查中及本院審理時坦承不諱，並有車籍作
    業系統─查詢認可資料一紙（附於台灣板橋地方法院檢察署八十九年度偵字第七
    一七三號案卷第九頁）、內政部警政署國道公路警察局舉發違反道路交通管理事
    件通知單影本二件（附於同前案卷第十一頁）、宜蘭縣警察局舉發違反道路交通
    管理事件通知單影本一件（附於台灣宜蘭地方法院檢察署八十九年度偵字第三五
    九六號案卷第十一頁）附卷可稽，且有扣案之上開偽造車牌共四面可資佐證，被
    告之自白應與事實相符，本件事證已臻明確，被告犯行洵堪認定。
二、按汽車牌照包括號牌、行車執照及拖車使用證，為行車之許可憑證，由汽車所有
    人向公路監理機關申請登記，經繳清違規罰鍰及未繳納之汽車燃料使用費並檢驗
    合格後發給之，道路交通安全規則第八條前段定有明文，汽車之車牌既係行車許
    可憑證，自屬特許證之一種（最高法院六十三年臺上字第一五五０號判例參照）
    。本件被告擅自偽造具有特許證性質之自用小貨車車牌，並將其所偽造之車牌懸
    掛於自用小貨車上使用，核其所為，係犯刑法第及第二百十六條、第二百十二條
    之行使偽造特許證罪；其先後二次偽造自用小貨車車牌及先後多次行使偽造自用
    小貨車車牌之犯行，各時間緊接，犯罪構成要件均相同，所犯罪名分屬同一，顯
    係各基於概括犯意反覆而為，均為連續犯，應依刑法第五十六條第一項規定各論
    以一罪，又被告偽造自用小貨車車牌之低度行為，應為行使偽造自用小貨車車牌
    之高度行為所吸收，不另論罪。移送併案審理被告甲○○偽造車牌號碼「ＢＴ─
    七三六五」號自用小貨車車牌並加以行使之事實，雖未經公訴人提起公訴，惟該
    部分與業經起訴部分，有連續犯之裁判上一罪關係，本院自得併與審究，附此敘
    明。爰審酌被告因駕車違規遭警方吊扣保管車牌後，為圖繼續使用該車並規避警
    方之取締舉發，竟偽造該等車牌懸掛行使，嚴重妨害監理機關對於車籍資料管理
    之正確性，亦損及警察機關對道路交通管理稽查之正確性，並參酌其犯罪之手段
    及犯罪後坦承犯行態度良好等一切情狀，量處如主文所示之刑，並諭知易科罰金
    之折算標準，以示懲戒。
三、扣案之偽造「ＪＡ─六八二八」號、「ＢＴ─七三六五」號自用小貨車車牌各二
    面，均係被告所有供犯罪所用之物，業據其供明在卷，爰依刑法第三十八條第一
    項第二款規定宣告沒收。
據上論斷，應依刑事訴訟法第二百九十九條第一項前段，刑法第五十六條、第二百十
六條、第二百十二條、第四十一條第一項、第三十八條第一項第二款，罰金罰鍰提高
標準條例第一條前段、第二條，判決如主文。
本案經檢察官洪家原到庭執行職務
中      華      民      國      九十      年      一      月廿九    日
                                  臺灣板橋地方法院刑事第三庭
                                          法  官  連育群
右正本證明與原本無異。
如不服本判決，應於判決送達後十日內，向本院提出上訴狀。
                                          書記官  蘇恩慶
中      華      民      國      九十      年      一      月    廿九    日
附錄本案論罪科刑法條全文：
刑法第二百十二條：
偽造、變造護照、旅券、免許證、特許證及關於品行、能力、服務或其他相類之證書
、介紹書，足以生損害於公眾或他人者，處一年以下有期徒刑，拘役或三百元以下罰
金。
刑法第二百十六條：
行使第二百十條至第二百十五條之文書者，依偽造、變造文書或登載不實事項或使登
載不實事項之規定處斷。


司法院資訊處製作；財團法人民間司法改革基金會備份。
